臺灣板橋地方法院民事判決　　　　　　　95年度訴字第1744號
原　　　告　丁○○
訴訟代理人　張金盛律師
被　　　告　乙○○
　　　　　　甲○○○
共　　　同
訴訟代理人　呂沐基律師
上列當事人間請求清償債務事件，本院於中華民國95年12月25日
言詞辯論終結，判決如下：
    主  文
原告之訴及假執行之聲請均駁回。
訴訟費用由原告負擔。
    事實及理由
一、本件原告起訴請求被告應給付原告新台幣（下同）132 萬1,
    400 元，嗣於訴訟程序進行中，擴張應受判決事項之聲明為
    被告應連帶給付原告132 萬1,400 元，及自起訴狀送達回溯
    5 年之日起至清償日止，按週年利率百分之5 計算之利息，
    核與民事訴訟法第255 條第1 項第3 款規定相符，應無不合
    。
二、原告主張：被告前經營大育金屬股份有限公司需款週轉，於
    民國70年1 月間，向其外甥即原告之配偶丙○○表示，願以
    被告甲○○○名下之台北縣三重市○○路145 巷36號3 樓房
    地，供原告設定抵押300 萬元，請求丙○○充任被告向台北
    市銀行建成分行借款之連帶保證人，嗣於71年3 月11日被告
    共同偽造原告清償證明及印文而塗銷原告上開300 萬元之抵
    押權。被告並持附表所示面額合計132 萬1,400 元之支票6
    紙，陸續向原告夫妻及原告之親友借款，有關被告向原告親
    友借款之70萬元、45萬元及10萬元部分，事後均由原告代償
    取回支票，故上述6 紙支票現皆為原告持有中，被告為共同
    借款人，應負連帶清償責任，且被告於95年5 月5 日在台灣
    板地方法院檢察署（95年度偵字第14281 、14282 號）出庭
    時，當庭向原告承認有欠原告數百萬元，依民法第129 條、
    第137 條規定，消滅時效因承認而中斷，並重新起算。爰依
    侵權行為損害賠償及代償之法律關係等提起本件訴訟等情。
    並聲明：(1)被告應連帶給付原告132 萬1,400 元，及自起訴
    狀送達回溯5 年之日起至清償日止，按週年利率百分之5 計
    算之利息；(2)願供擔保，請准宣告假執行。
三、被告則以：(1)附表所示6 紙支票，被告乙○○皆非發票人，
    不負發票人之責任，自無從對上述支票為承認之表示，而被
    告甲○○○從未就上開票據向請求權人為承認請求權存在之
    觀念通知，乙○○亦未代甲○○○向請求權人為承認之表示
    ，故被告依民法第125 條規定提出時效抗辯，債權人基於金
    錢借貸返還請求權、行使票據上權利、侵權行為損害賠償請
    求權、代償請求權及其他所有之請求權皆因時效而消滅。(2)
    票據為無因證券，不足以證明其原因事實，原告復未能舉證
    證明所主張之原因事實，其請求即難謂有據。(3)被告乙○○
    於95年5 月5 日出庭只說「有欠錢了」，但並未說積欠原告
    數百萬元，當時時效早已完成，自不符承認之規定。(4)關於
    原告提出本院81年度易字第4029號判決，該刑事詐欺部分被
    告乙○○係無罪確定，原告及丙○○所提附帶民事訴訟亦經
    裁定駁回，原告就同一事實重行起訴，有違一事不再理之原
    則。(5)檢察官提起公訴（95年度偵字第14281 、14282 號）
    之被告乙○○等偽造文書案件，本院業以95年度易字第1863
    號判決「本件免訴」等語，資為抗辯。並聲明：(1)原告之訴
    及假執行之聲請均駁回；(2)如受不利判決，願供擔保請准宣
    告免為假執行。
四、按「請求權，因15年間不行使而消滅。但法律所定期間較短
    者，依其規定」，次按「民法第129 條第1 項第2 款所謂之
    承認，為認識他方請求權存在之觀念表示，僅因債務人一方
    行為而成立，此與民法第144 條第2 項後段所謂之承認，須
    以契約為之者，性質迥不相同」、「債務人對於時效完成後
    所為之承認，除債務人知時效之事實而為承認者，其承認可
    認為拋棄時效利益之默示意思表示外，本無中斷時效之可言
    」，有最高法院50年台上字第2868號、49年台上字第2620號
    判例可資參照，故債務人對於時效完成後所為之承認，若非
    屬民法第144 條第2 項所定以契約承認之情形，而係以單獨
    行為為之者，則須債務人明知時效完成之事實而為不欲享受
    時效利益之意思表示者，始生拋棄時效利益之效果（最高法
    院54年台上字第420 號判決參照），與時效完成前之承認，
    僅需債務人認識他方請求權存在之觀念通知，即生中斷時效
    之效力，兩者性質並不相同。查本件原告提出如附表所示之
    支票6 紙，發票日均在71年間，迄原告於95年8 月25日提起
    本件訴訟，相隔達24年之久，無論原告基於何種法律關係起
    訴，其請求權皆顯因15年間不行使而消滅，故被告為時效抗
    辯，於法即無不合。雖經本院調閱95年度易字第1863號刑事
    卷宗結果，被告乙○○確於95年5 月5 日在台灣板地方法院
    檢察署（95年度偵字第14281 、14282 號）出庭時表示有欠
    原告錢，惟此乃乙○○為回答檢察官提問所為陳述，尚難謂
    乙○○係為拋棄時效利益之承認，是原告主張被告於95年5
    月5 日向原告承認有欠原告數百萬元，依民法第129 條、第
    137 條規定，消滅時效因承認而中斷，並重新起算云云，容
    有誤解，併此敘明。
五、綜上所述，本件原告主張之事實，縱為真實，然其所得主張
    之任何請求權，顯因15年間不行使而消滅，被告自得為時效
    抗辯而拒絕給付。從而，原告依侵權行為損害賠償及代償之
    法律關係等，訴請被告連帶給付原告132 萬1,400 元，及自
    起訴狀送達回溯5 年之日起至清償日止，按週年利率百分之
    5 計算之利息，為無理由，應予駁回。又原告之訴既經駁回
    ，其假執行之聲請即失依附，應併駁回之。
六、本件事證已臻明確，兩造其餘攻擊防禦方法及未經援用之證
    據，經審酌後，核與判決結果不生影響，爰不一一論述。
七、訴訟費用負擔之依據：民事訴訟法第78條。
中　　華　　民　　國　　96　　年　　1 　　月　　15　　日
                  民事第二庭    法　官　連士綱
以上正本係照原本作成
如對本判決上訴，須於判決送達後20日內向本院提出上訴狀
中　　華　　民　　國　　96　　年　　1 　　月　　16　　日
                                書記官　李宏明
